【裁判字號】    92,上訴,1632
【裁判日期】    920926
【裁判案由】    強盜
【裁判全文】
臺灣高等法院高雄分院刑事判決          九十二年度上訴字第一六三二號
    上  訴  人
    即  被  告  丁○○
    指定辯護人  黃順天律師
右上訴人因強盜案件，不服臺灣高雄地方法院九十一年度訴緝字第一二七號中華民國
九十二年五月廿八日第一審判決（起訴案號：臺灣高雄地方法院檢察署九十年度偵字
第六０九、七六０六、七八二二、九一二八號，併辦案號：台灣台南地方法院檢察署
九十一年度營偵字第一二九七號、台灣高雄地方法院檢察署九十二年度偵字第三六六
七號），提起上訴，本院判決如左：
      主      文
上訴駁回。
      事      實
一、丁○○曾於民國八十二年間因過失致死罪，經法院判處有期徒刑一年二月，緩刑
    四年確定，於緩刑期間又因違反肅清煙毒條例，經法院判處有期徒刑三年三月確
    定，並撤銷前開緩刑之宣告，接續執行於八十七年六月十九日執行完畢。竟不知
    悔改，與郭育丞（原名郭瑞益）、梁森程（均另案審理），共同意圖為自己不法
    所有，基於概括之強盜犯意，於民國九十年三月十日晚間十時許，由丁○○駕駛
    其所有Ｍ五－三九一六號自小客車搭載郭育丞、梁森程，沿途尋找欲強盜財物之
    對象，適乙○○獨自駕駛賓士牌自用小客車經過，認其經濟狀況應甚富裕，遂尾
    隨於後至其位於高雄縣仁武鄉○○街之住處（址詳卷），又看見乙○○於其住處
    涼亭內清點現金，便決定以乙○○為強盜取財作案目標，旋即開車前往高雄市○○路附近夜市場之一家不詳店名之大賣場，先由丁○○與梁森程下車前往購買供
    作案所需長約六十公分之開山刀二把及膠帶一卷，並由丁○○駕車預先勘查鄰近
    之金融機構提款機擺放地點後，繼而於次日凌晨三時許，先由梁森程持丁○○所
    有客觀上足供兇器使用之一字型螺絲起子一把，破壞乙○○住處附著鐵門之鎖後
    ，再開啟鐵門侵入該住宅，再由丁○○與郭育丞各持一把開山刀，分別抵住乙○○及其夫甲○○頸部，喝令不准動，再以膠帶捆綁其等雙手及眼睛，以此強暴行
    為使乙○○、甲○○均不能抗拒，任由梁森程、郭育丞、丁○○，恣意搜刮屋內
    財物，強取現金新台幣（下同）十三萬元及為數不詳之金項鍊、金戒指、鑽戒、
    金條、外幣與天珠一只、銀製手錶卅只及摩托羅拉Ｖ３６８８型行動電話機一支
    等財物，另於一樓乙○○皮包內取得現金四萬餘元，三人復意圖為自己不法之所
    有並基於以不正方法由自動付款設備取得他人之物之犯意聯絡，自屋內強取得甲○○所有之台灣銀行金融卡二張及中央信託局金融卡一張，並喝令甲○○說出金
    融卡密碼後，再推由郭育丞駕駛前開自小客車前往設於高雄市○○○路高雄銀行
    北高雄分行之提款機，接續以提款卡輸入密碼，而以不正方法自提款機提領甲○○存於台灣銀行左營分行帳戶中之十萬元，於中央信託局楠梓分局帳戶中之二萬
    七千元（另一張提款卡未取得款項），得手後將三張提款卡丟棄，再駕車返回乙○○住處外，向屋內梁森程、丁○○鳴喇叭示意已領得款項，三人旋即驅車逃離
    現場，取得之財物則由郭育丞分得八萬元及行動電話一支，丁○○以其中三萬
    元為梁森程支付租賃房屋租金，金飾則由梁森程持以販賣予綽號「阿兵哥」不詳
    姓名之人後將款項交予丁○○花用，又因其等認銀製手錶、天珠等物無變現價值
    而予丟棄。嗣經乙○○、甲○○自行掙脫後報警處理，適郭育丞將前開強盜所得
    行動電話插卡使用為警取得通聯紀錄而循線查獲郭育丞，並於九十年四月十九日
    十三時四十分許，在郭育丞位於彰化縣鹿港鎮某旦巷一四九號住處旁將其逮捕，
    並從其住處房間內起出強盜所得贓物金戒指三枚。
二、梁森程、丁○○復承上共同強盜之概括犯意，再於九十年三月十四日晚上十一時
    卅分許，帶丁○○所有供作案所用膠帶一卷、手銬一個、手電筒一支、水果刀
    一把及前揭螺絲起子一把等物，前往壬○○位於高雄市○鎮區○○路住處（址詳
    卷），由梁森程持螺絲起子破壞壬○○住處鐵門門鎖後侵入住宅，由丁○○持水
    果刀抵住壬○○，並以手銬將蔡正霖雙手反扣，再以膠帶綑綁其雙眼，梁森程則
    以膠帶綑綁壬○○之妻己○○之雙手及眼睛，以此強暴之方式，使其等無法抗拒
    ，強盜現金一千六百元，黃金共約八兩、紅寶石、金飾約五兩，丁○○又至三樓
    ，以膠帶綑綁壬○○之大嫂丙○○之雙手及眼睛，使其不能抗拒，強盜丙○○屋
    內勞力士錶一支、玉手鐲二只、金手鍊六錢、藍寶石戒指一只，得手後駕車逃逸
    。嗣經壬○○等人掙脫報警處理，經警於現場取得前開手銬一副、膠帶一捲及梁
    森程作案時不慎遺落在現場之手錶一只，將壬○○房內取得之指紋送交內政部警
    政署刑事警察局比對，始知梁森程涉案，於九十年四月四日十三時許，在彰化縣
    福興鄉○○村○○街一六七號，將梁森程逮捕。
三、梁森程及丁○○又承前開共同強盜之概括犯意，於九十年三月廿六日上午六時十
    分許，在台南市○○路○段三四０號前，趁庚○○在車牌號碼ＵＯ—九七五０號
    自用小客車上睡覺之際，由丁○○持水果刀（未扣案）與梁森程侵入該車內，先
    控制庚○○之行動，復用膠帶綑綁其雙眼，以此強暴之方式使庚○○不能抗拒，
    並將之連同前開車輛帶至台南市○○街○段附近，強取陳某身上之四千元及行動
    電話一支後逃逸，嗣因梁森程分得前開行動電話之後，插入自己0000000
    000號行動電話ＳＩＭ卡使用，為警經由通聯紀錄循線查獲。
四、丁○○再承前開強盜之概括犯意，並與綽號「阿丹」之施哲森共同於九十年五月
    二日晚上九時五十分許，至位於台南縣永康市○○街戊○○所經營之中藥房（址
    詳卷），見戊○○獨自一人看店，遂由丁○○持牛排刀一把、膠帶一捲，施哲森
    持類似玩具手槍之物（均未扣案）進入店內控制戊○○之行動，因戊○○極力抗
    拒，施哲森遂以所持似玩具手槍之物敲擊戊○○頭部，致戊○○受有頭部多處外
    傷及頭皮三公分撕裂傷，丁○○並以所持膠帶將戊○○之雙手反綁並蒙住莊某眼
    睛，使莊某無法抗拒，斯時適巧戊○○之妻辛○○自外返家，丁○○二人遂強行
    將之強拉入店內，以同前之方式將之綑綁，又將戊○○家中二位小孩帶至同一地
    點，以此強暴方式致使曾女亦不能抗拒後，破壞錄影設備及傳真機等物（毀損部
    分未據告訴），至二樓肆意搜得珍珠項鍊二條、金飾六兩、照相機一部、現金三
    萬七千元等物後離去，嗣因曾女自行脫困之後報警，並描述施哲森長相及所騎乘
    之機車，查獲施哲森再循線查獲丁○○。
五、案經高雄縣警察局仁武分局、高雄市政府警察局前鎮分局報告台灣高雄地方法院
    檢察署檢察官偵查起訴及移請併案審理。
    理      由
一、訊據上訴人即被告丁○○對於前揭犯罪事實坦承不諱，核與被害人甲○○、乙○○、壬○○、己○○、丙○○、戊○○及庚○○等人，於警、偵訊及原審審理時
    所指訴遭被告丁○○、梁森程、郭育丞強盜取財等事實；證人即警員陳國文於原
    審九十訴字第一二六二號案件審理時證述查獲本件被告梁森程、郭育丞犯案之情
    節相符，且與同案被告郭育丞、梁森程在偵、審供承犯罪情節相符，復有被告郭
    育丞持金融卡在提款機取款之監視錄影帶、相片及台灣銀行左營分行九十年九月
    四日函附之取款明細、中央信託局楠梓分局九十年八月三十日函附之取款明細可
    證；另有由被告郭育丞住處起出之三只金戒指及贓證物領具一紙、被告梁森程與
    丁○○作案時遺留於壬○○住處之手銬一個、膠帶一捲及梁森程所有之手錶一只
    扣案可憑，此外於壬○○家中採得之指紋三枚，其中一枚經內政部警政署刑事警
    察局鑑驗結果，與檔存之被告梁森程指紋相符，有高雄市政府警察局前鎮分局九
    十年六月十四日高市警前分刑字第九六三六號函所附內政部警政署刑事警察局九
    十年四月十一日九十刑紋字第四八七二九號鑑驗書附卷可稽，是被告丁○○上開
    自白堪認與事實相符。又被告丁○○坦承於實施強盜前揭四件財物時，均帶開
    山刀、水果刀及一字型起子及牛排刀，抵住被害人身體，以膠帶綑綁雙手、眼睛
    ，強取財物，客觀上已令被害人陷於無法抗拒之程度。被告梁鍚和於本院辯稱：
    作案時伊非主謀云云，惟查，作案時被告雖以「老二」稱謂，係不願直呼真名以
    免被識破，不得以此為有利被告之認定。此外，並有高雄縣警察局仁武分局執行
    逕行搜索結果報告書、搜索扣押證明筆錄、勘查現場等照片共十八幀、行動電話
    通話紀錄一份及台南地方法院檢察署九十一年贏偵字第一二九七號卷內所附奇美
    醫學中心驗傷診斷書一紙可參。本件事證明確，被告丁○○之強盜及以不正方法
    由自動付款設備取得他人之物等犯行，均足堪認定。
二、被告行為後，懲治盜匪條例法律已經總統於九十一年一月三十日公布廢止，刑法
    第三百三十條加重強盜罪並經修正公布。被告盜匪行為在懲治盜匪條例未公布廢
    止前，依被告行為時所適用之法律而言，該條例為修正前前刑法（指民國九十一
    年一月三十日修正、增訂之刑法）之特別法，依特別法優於普通法之法律適用原
    則，自應適用懲治盜匪條例論處，無適用普通刑法之餘地。又懲治盜匪條例之廢
    止，與刑法強盜、擄人勒贖及其結合犯等相關條文之修正及增訂，係經立法院於
    同日三讀通過，並經總統於九十一年一月三十日同日公布施行。考其立法之目的
    ，在以修正後之刑法取代上開條例，避免修正前之刑法發生中間法之效力。故懲
    治盜匪條例雖曰廢止，然因廢止前後，被告行為在行為時至裁判時，均有刑罰規
    定，該條例之廢止，自屬刑法第二條第一項之行為後法律有變更，而非刑事訴訟
    法第三百零二條第四款、第三百八十一條、第三百九十三條第四款所稱之刑法「
    廢止」，亦無所謂因該條例之廢止而應回復適用修正前刑法相關條文之餘地。故
    依上說明，被告之盜匪行為，依刑法第二條第一項前段規定，並參酌二十五年上
    字第二六七號、二十八年上字第二三九七號、五十一年台上字第二一七九號諸判
    例意旨，自應就被告行為時有效之懲治盜匪條例與裁判時已修正之刑法予以比較
    適用。至被告行為時修正前之刑法相關條文，既不因上開條例廢止而回復，又非
    中間法，即無所謂比較適用問題。而修正後之刑法第三百三十條第一項加重強盜
    罪法定刑為七年以上有期徒刑；與懲治盜匪條例第五條第一項之法定刑為無期徒
    刑或七年以上有期徒刑比較，依刑法第二條第一項前段規定，自應適用裁判時之
    法律，即修正後之現行刑法第三百三十條第一項規定論科。
三、按被告丁○○等持以為本件強盜犯行之開山刀、水果刀及一字型起子及牛排刀均
    為金屬利器，與用以毆擊戊○○之疑似玩具手槍之物均質硬尖銳，如持以行兇，
    足致人傷亡，客觀上足供作兇器之用無疑。又被告等所破壞壬○○及甲○○家中
    鐵捲門之鎖，係附著於該鐵捲門為該門之一部分，有卷內所附該門之相片影本可
    資參照，該鎖既為門之一部分，則不得以安全設備論之。是核被告丁○○與梁森
    程、郭育丞，結夥三人，攜帶兇器，破壞被害人甲○○家中鐵捲門，於夜間侵入
    住宅強盜財物，並以被害人之提款卡提領現金；核其所為係犯刑法強盜罪而有刑
    法第三百二十一條第一項第一、二、三、四款之結夥三人、攜帶兇器、毀壞門扇
    、於夜間侵入住宅情形，為刑法第三百三十條第一項之加重強盜罪及刑法第三百
    三十九條之二之以不正方法由自動付款設備取得他人之物罪；被告丁○○與梁森
    程攜帶兇器破壞被害人壬○○家中鐵捲門於夜間侵入住宅強盜財物，核其等所為
    係犯刑法強盜罪而有刑法第三百二十一條第一項第一、二、三款之情形，又被告
    丁○○與梁森程強盜庚○○財物之所為係犯刑法強盜罪而有刑法第三百二十一條
    第一項第三款之情形，均為刑法第三百三十條第一項之加重強盜罪。再被告丁○○與施哲森攜帶兇器侵入戊○○家中強盜財物並傷害戊○○之所為，為犯強盜罪
    而有刑法第三百二十一條第一項第一、三款之情形，係刑法第三百三十條第一項
    之加重強盜罪及刑法第二百七十七條第一項之傷害罪。公訴人認被告二人上開所
    為強盜犯行部分，係犯懲治盜匪條例第五條第一項第一款之盜匪罪，容有未洽，
    但起訴之基本事實同一，爰變更檢察官起訴法條。起訴書論罪法條中雖未提及被
    告所犯刑法第三百三十九條之二之罪，然該部分犯罪事實既經公訴人於犯罪事實
    中敘明，應認業經提起公訴，本院自得併予審究，附此敘明。被告梁森程、郭育
    丞、丁○○就犯罪事實一之犯行、被告梁森程及丁○○就犯罪事實二、三之犯行
    ，被告丁○○與施哲森就犯罪事實四之犯行有犯意聯絡及行為分擔，為共同正犯
    。又其等所為事實一、二之強盜犯行，各係基於一個強盜犯意，分別實施一個強
    盜行為，於乙○○、甲○○住處，強盜乙○○、甲○○財物，及於壬○○家中，
    強取壬○○、其妻己○○及壬○○之大嫂丙○○之財物，各侵害二個以上財產支
    配管領權，係以一行為觸犯數相同罪名，為同種想像競合犯，應從一重處斷；被
    告丁○○等人基於一個以不正方法由自動付款設備取得他人之物之犯意，推由郭
    育丞以二張提款卡分為五次接續自提款設備提領現金十二萬七千元，其接續五次
    以提款行為乃於密切接近之時地實施，侵害同一法益，各行為之獨立性極為薄弱
    ，依一般社會健全觀念，在時間差距上，難以強行分開，在刑法評價上，以視為
    數個舉動之接續施行，合為包括之一行為予以評價，較為合理，故應屬接續犯，
    而為包括之一罪。再被告丁○○等三人所犯違法由自動付款設備取得他人之物罪
    與加重強盜罪之間；被告丁○○及施哲森所犯傷害及加重強盜罪之間，各具有方
    法、目的與結果之關係，均為牽連犯。應依刑法第五十五條後段，各從一重之加
    重強盜罪處斷。被告丁○○先後四次加重強盜犯行，時間緊接，犯罪手法相同，
    所犯又係基本構成要件相同之罪，顯係基於概括犯意而為之，為連續犯，應依刑
    法第五十六條之規定，論以一罪並加重其刑。末查，被告丁○○有如事實欄所述
    之犯罪科刑紀錄，業經供明在卷，並有台灣高雄地方法院檢察署被告刑案資料查
    註表、台灣高等法院被告全國前案紀錄表在卷可稽，其於前案執行完畢後五年內
    再犯本件有期徒刑以上之罪，為累犯，應依刑法第四十七條之規定加重其刑，並
    依法遞加之。公訴人雖未就犯罪事實三、四部分提起公訴，然因該部分事實與業
    經起訴部分，具有連續犯之裁判上一罪關係，本院自得併予審究。
四、原審因依刑法第廿八條、第五十六條、第二條第一項前段、第二百七十七條第一
    項、第三百卅條第一項、第三百廿一條第一項第一、二、三、四款、第三百卅九
    條之二、第五十五條、第四十七條、第卅八條第一項第二款，審酌被告丁○○適
    值青壯之年，不知憑一己之力謀生，竟以攜帶兇器、夜間侵入住宅之方式強盜財
    物，嚴重危害他人居家安寧、人身之安全，造成被害人精神及財產上之損害甚鉅
    ，惡性重大不宜寬貸，犯案四件猶重於其餘共犯，量處有期徒刑十二年。扣案之
    膠帶一捲、手銬一個及未扣案但不能証明業已滅失之手電筒一支、水果刀一把、
    螺絲起子一把、開山刀二把及犯罪事實三、四所使用之水果刀一把、牛排刀一把
    與疑似玩具手槍一把等物，均為被告丁○○及共犯所有供其等為前開強盜犯行所
    用之物，應依刑法第三十八條第一項第二款沒收。扣案之手錶一只，雖為被告梁
    森程所有，然係其為強盜犯行不慎遺落壬○○家中之證物，並非供本件強盜犯罪
    所用之物，故不宣告沒收。被告上訴意旨，認量刑太重，指摘原判決不當，為無
    理由，應予駁回。
四、據上論斷，應依刑事訴訟法第三百六十八條，判決如主文。
本案經檢察官林應華到庭執行職務。
中    華    民    國     九十二     年       九       月      二十六    日
                              臺灣高等法院高雄分院刑事第八庭
       審判長法官  郭雅美
                                        法官  江泰章
                                        法官  裕斗
右正本證明與原本無異。
如不服本判決應於收受本判決後十日內向本院提出上訴書狀，其未述上訴理由者，
並得於提起上訴後十日內向本院補提理由書狀（均須按他造當事人之人數附繕本)「
切勿逕送上級法院」。
                                      書記官  鄔維玲
中    華    民    國     九十二     年       九       月      二十六    日
附錄：本件論罪科刑法條：
刑法第三百三十條：
犯強盜罪而有第三百二十一條第一項各款情形之一者，處七年以上有期徒刑。
                                                                   ＡＦＱ


司法院資訊處製作；財團法人民間司法改革基金會備份。
